臺灣高等法院高雄分院民事判決　　　　110年度上易字第198號
上　訴　人　陳冠甫　
訴訟代理人　吳炳輝律師
附帶上訴人　蘇聖恩　
訴訟代理人　郭峻豪律師
上列當事人間請求侵權行為損害賠償事件，上訴人對於民國110
年3 月29日臺灣橋頭地方法院109 年度訴字第1157號第一審判決
提起上訴，附帶上訴人為附帶上訴，本院於110 年11月9 日言詞
辯論終結，判決如下：
    主  文
原判決關於駁回附帶上訴人後開第二項之訴部分，及除確定部分
外訴訟費用之裁判，均廢棄。
上訴人應再給付附帶上訴人新臺幣貳拾萬元，及自民國一０九年
二月二十五日起至清償日止，按週年利率百分之五計算之利息。
上訴人之上訴駁回。
附帶上訴人之其餘附帶上訴駁回。
第一審（除確定部分外）、第二審訴訟費用（包括上訴及附帶上
訴部分），由上訴人負擔四分之三，餘由附帶上訴人負擔。
    事實及理由
一、附帶上訴人主張：訴外人游○○為附帶上訴人之配偶，上訴
    人明知游○○為有配偶之人，竟自民國107 年9 月間起至10
    8 年6 月間止，在其位在臺南市○區○○○路○段000 號4
    樓住處，以平均每週2 次之頻率，與游○○發生性行為，游
    ○○因而於108 年6 月間經檢查出懷有身孕，嗣後在附帶上
    訴人陪同下完成流產手術。上訴人所為，侵害附帶上訴人基
    於配偶關係之身分法益，且情節重大，附帶上訴人為此精神
    上痛苦不堪，受有非財產上損害新臺幣（下同）100 萬元，
    自得請求上訴人賠償等情。爰依民法第195 條第l 項、第3
    項規定，聲明：㈠上訴人應給付附帶上訴人100 萬元，及自
    起訴狀繕本送達翌日起至清償日止，按週年利率5%計算之利
    息；㈡願供擔保，請准宣告假執行。
二、上訴人則以：上訴人與游○○相識之初，不知游○○已結婚
    ，游○○直至107 年10月25日，始向其坦承已婚，上訴人本
    欲與游○○分手，然因游○○糾纏不清，遂與游○○見面、
    吃飯，並未為性行為。游○○於108 年6 月28日告知上訴人
    已懷有身孕約1 個月，推斷受孕日期約為108 年5 月31日至
    108 年6 月7 日，然上訴人於該段期間未與游○○發生性行
    為。縱認上訴人有侵害附帶上訴人配偶權之行為，附帶上訴
    人於本案未請求游○○負損害賠償之責，顯已免除游○○之
    賠償義務，應扣除游○○應分擔之義務部分，始為合理等語
    ，資為抗辯。
三、原審判命上訴人應給付附帶上訴人40萬元，及自109 年2 月
    25日起至清償日止，按週年利率5%計算之利息，並依職權及
    聲請為准免假執行之宣告，而駁回被上訴人其餘請求。上訴
    人就其敗訴部分提起上訴，其上訴聲明：㈠原判決不利於上
    訴人部分廢棄；㈡上開廢棄部分，附帶上訴人在第一審之訴
    駁回。附帶上訴人則聲明：上訴駁回，併就原審駁回其請求
    部分，提起附帶上訴，於本院聲明：㈠原判決關於駁回附帶
    上訴人後開請求部分廢棄；㈡上訴人應再給付附帶上訴人40
    萬元，及自起訴狀繕本送達翌日即109 年2 月25日起至清償
    日止，按週年利率5%計算之利息。上訴人則聲明：附帶上訴
    駁回（附帶上訴人就原審駁回其餘20萬元請求部分，未提起
    上訴，該部分業已確定）。
四、兩造不爭執事實：
  ㈠游○○與附帶上訴人於106 年6 月1 日為結婚登記，現婚姻
    關係仍存續。
  ㈡原審卷第23至114 頁資料為上訴人與游○○間之通訊軟體對
    話內容（下稱系爭對話）。
五、本件之爭點：上訴人有無侵害附帶上訴人基於配偶關係之身
    分法益而情節重大？附帶上訴人請求上訴人賠償非財產上損
    害80萬元，是否有據？茲分述本院之判斷如下：
  ㈠附帶上訴人主張上訴人明知游○○為有配偶之人，竟自107
    年9 月間起至108 年6 月間止，以平均每週2 次之頻率在住
    處與游○○發生性行為等情，為上訴人否認，並以上開情詞
    置辯。經查，上訴人自承已於107 年10月25日，經游○○告
    知而知悉游○○已婚（原審審訴卷第41頁），且綜觀其與游
    ○○自107 年11月26日起至108 年6 月21日之系爭對話內容
    ，確實有諸多提及雙方如何多次發生性行為之言語，及游○
    ○曾多次詢問如果懷孕怎麼辦，上訴人答稱「生下來」、「
    我的小孩，不想拿」，嗣游○○於108 年6 月21日向上訴人
    表明已懷孕後，上訴人尚央求游○○把小孩生下來且要求游
    ○○向附帶上訴人坦白等情，均核與游○○於原審到庭證稱
    ：伊於107 年年初透過手機軟體認識上訴人，約1 個月開始
    交往，交往中有發生關係，都在上訴人住處，大概1 週2 次
    ，一開始上訴人不知道伊已結婚，伊係於107 年10月間將已
    婚之事告知上訴人，上訴人仍繼續跟伊交往，雙方也有繼續
    發生關係，後來還因此懷孕，因為小孩不能生下來，所以伊
    向附帶上訴人坦白，然後去做流產手術，上訴人知道伊懷孕
    後，叫伊跟附帶上訴人離婚，把小孩生下來，因為懷孕前3
    、4 個月，只有跟上訴人發生關係，所以知道小孩是伊與上
    訴人發生關係才有的，上訴人當時的反應也認為小孩是他的
    等語（原審卷第127 至132 頁）相符，並有游○○於108 年
    6 月30日進行流產手術之診斷證明書在卷可佐（臺灣橋頭地
    方檢察署108 年度他字第3226號卷第9 頁）。綜合上開證據
    資料，堪認附帶上訴人主張上訴人於107 年10月間知悉游○
    ○已婚後，仍以平均每週2 次之頻率與游○○發生性行為，
    游○○更因此懷孕，嗣於108 年6 月30日進行流產手術等情
    屬實。從而，上訴人抗辯於知悉游○○已婚後，未與游○○
    發生性行為，游○○非自其受孕，其係受游○○詐騙云云，
    實為卸責之詞，不足採信。
  ㈡按不法侵害他人基於配偶關係之身分法益而情節重大者，被
    害人雖非財產上之損害，亦得請求賠償相當之金額，民法第
    195 條第1 項、第3 項定有明文。若夫妻之一方違反婚姻之
    誠實義務，與婚姻外之第三人發生性行為或有其他親密行為
    ，致破壞夫妻共同生活之圓滿幸福者，則該行為人（含配偶
    之一方及婚姻外之第三人），即係侵害婚姻關係存續中之他
    方配偶基於配偶關係之身分法益，而屬情節重大，自得依上
    開條文規定，請求非財產上之損害賠償。上訴人於107 年10
    月間知悉游○○已婚後，仍以平均每週2 次之頻率與游○○
    發生性行為，迄至108 年6 月間止，且使游○○因此懷孕，
    嗣於108 年6 月30日進行流產手術，其上開行為足以破壞附
    帶上訴人與游○○間之夫妻共同生活關係，即係侵害上訴人
    基於配偶關係之身分法益，且情節重大，依上開規定及說明
    ，附帶上訴人自得請求上訴人賠償其非財產上之損害。
  ㈢次按慰藉金之賠償，應斟酌雙方身分、資力與加害程度，及
    其他各種情形核定相當之數額（最高法院51年台上字第223
    號裁判意旨參照）。本件附帶上訴人為高商畢業，從事科技
    業，每月收入約35,000至4 萬元，108 年度申報所得為439,
    384 元，名下無財產；上訴人係高中肄業，曾任工地人員，
    目前待業中，無收入，108 年申報所得為98,414元，名下有
    不動產5 筆，財產總額為2,227,123 元等情，業據兩造陳明
    在卷，並有稅務電子閘門財產所得調件明細表附卷可佐（原
    審卷第119 頁、審訴卷證物袋），均堪認定。本院審酌附帶
    上訴人與游○○婚後1 年多，即發生上訴人與游○○上開不
    當交往、多次發生性行為之情事，上訴人於知悉游○○已婚
    後，仍以平均每週2 次之頻率與游○○發生性行為，長達8
    個月，且使游○○因此懷孕，嗣於108 年6 月30日由附帶上
    訴人陪同進行流產手術，該等行為嚴重破壞附帶上訴人婚姻
    關係之之圓滿幸福，附帶上訴人精神上所受痛苦非輕，並斟
    酌兩造上開身分、地位、教育、經濟情況等一切情狀，暨上
    訴人於本院審理中，業已提出現金40萬元供擔保而免為假執
    行一節，有臺灣台南地方法院民事執行處查封登記函、塗銷
    查封登記函在卷可憑（本院卷第107 至110 頁），可認其有
    相當之資力相互以觀，認附帶上訴人請求上訴人賠償之金額
    以60萬元為適當，至逾此數額之請求，尚屬無據。
  ㈣又附帶上訴人配偶權遭受侵害，雖係上訴人與游○○共同造
    成，而應對附帶上訴人負連帶賠償責任，惟連帶債務之債權
    人，得對於債務人中之1 人或數人或其全體，同時或先後請
    求全部或一部之給付，為民法第273 條第1 項所明定，且附
    帶上訴人之請求權迄至言詞辯論終結止尚未罹於時效，難認
    附帶上訴人已免除游○○之損害賠償責任，故附帶上訴人僅
    對上訴人請求全部損害賠償，於法尚無違誤，上訴人抗辯附
    帶上訴人未對游○○求償，顯已免除游○○所負責任，上訴
    人所負賠償責任應扣除游○○依法應分擔之義務云云，委無
    足採。
六、綜上所述，附帶上訴人依民法第195 條第1 項及第3 項規定
    ，請求上訴人給付60萬元，及自109 年2 月25日起至清償日
    止，按週年利率年息5%計算之利息，為有理由，應予准許，
    逾此數額之請求，則無理由，應予駁回。原審就上開應再給
    付20萬元本息部分，為附帶上訴人敗訴之判決，尚有未洽，
    附帶上訴意旨指摘原判決此部分不當，求為廢棄，為有理由
    ，爰由本院改判如主文第2 項所示。至於上開其餘應准許之
    部分，原審為附帶上訴人勝訴之判決，並分別諭知依職權及
    供擔保後為准免假執行宣告，及原審就上開不應准許部分，
    為附帶上訴人敗訴之判決，核均無不合，上訴人上訴、附帶
    上訴人附帶上訴論旨，各執以指摘原判決就此不利己部分為
    不當，求予廢棄，均無理由，應予駁回。本件事證已臻明確
    ，兩造其餘攻擊防禦方法及舉證，核與判決結果並無影響，
    爰不逐予論述，附此敘明。
七、據上論結，本件上訴為無理由，附帶上訴為一部有理由、一
    部無理由，依民事訴訟法第449 條第1 項、第450 條、第79
    條，判決如主文。
中    華    民    國    110   年    11    月    30    日
                            民事第三庭
                                審判長法  官  李昭彥
                                      法  官  楊淑珍
                                      法  官  黃悅璇
以上正本證明與原本無異。
本件不得上訴。
中    華    民    國    110   年    11    月    30    日
                                      書記官  賴梅琴